【裁判字號】    95,訴,77
【裁判日期】    950913
【裁判案由】    偽造有價證券
【裁判全文】
臺灣臺東地方法院刑事判決                95年度訴字第77號
公  訴  人  臺灣臺東地方法院檢察署檢察官
被      告  丁○○
指定辯護人  本院公設辯護人  甲○○
上列被告因偽造有價證券等案件，經檢察官提起公訴（95年度偵
字第708號），本院判決如下：
    主  文
丁○○意圖供行使之用，而偽造有價證券，處有期徒刑貳年，緩
刑參年。發票日九十四年二月六日面額新臺幣壹佰零陸萬伍仟玖
佰捌拾元本票上偽造之共同發票人「乙○○」部分、附條件買賣
契約上偽造之「乙○○」署押、印文各貳枚、偽造之「乙○○」
印章壹枚，均沒收。
    事  實
一、丁○○為匯豐汽車股份有限公司（下稱匯豐公司）臺東營業
    處之業務員，明知其未獲得乙○○之授權代為簽立文件，且
    乙○○主觀上亦無償債或履行附條件買賣契約連帶保證人義
    務之意願，竟基於行使偽造私文書及意圖供行使之用而偽造
    有價證券（本票）之犯意，於民國94年2月1日在臺東縣臺東
    市某處刻印店囑某不知情之刻印店人員偽刻「乙○○」之印
    章後，隨即至位在臺東縣臺東市○○路756號之匯豐公司臺
    東營業處，在附條件買賣契約書連帶保證人簽名欄及對保欄
    上偽造乙○○之署押及印文各2枚，表示乙○○願意擔任上
    開附條件買賣契約之連帶保證人，同時在票載發票日94 年2
    月1日、票面金額新臺幣1,065,980元本票上之共同發票人簽
    章欄內，偽造乙○○之署押及印文各1枚，偽造乙○○為共
    同發票人，將上開偽造之附條件買賣契約書及本票一併交給
    匯豐公司而行使之，使匯豐公司出售車號3675-JN號自小客
    車與蔡福清，足以生損害於乙○○及匯豐公司，嗣因蔡福清
    無力按期繳付車款，匯豐公司依法向連帶保證人乙○○
    追索後，乙○○始獲上情。
二、案經臺灣臺東地方法院檢察署檢察官自動檢舉偵查起訴。
    理  由
一、上揭事實，業據被告於偵查中及本院審理時坦承不諱，核與
    證人乙○○、蔡清福、古天姿等證述之情節相符，並有本票
    及附條件買賣契約書各1件在卷可稽。足認被告之自白與事
    實相符，自可採為認定事實之基礎。本件事證明確，被告行
    使偽造私文書及偽造有價證券等犯行，均堪認定。
二、核被告丁○○所為，係犯刑法第216條、第210條之行使偽造
    私文書罪、第201條第1項之偽造有價證券罪。其偽刻乙○○
    印章進而偽造印文、偽造署押之行為，分別係偽造上開附條
    件買賣契約私文書及前揭本票有價證券之部分行為，且其行
    使偽造本票有價證券之低度行為，為意圖供行使之用而偽造
    有價證券之高度行為所吸收，而偽造私文書之低度行為，復
    為行使偽造私文書之高度行為吸收，均不另論罪。被告利用
    不知情之成年刻印人員偽造乙○○之印章，為間接正犯。被
    告所犯行使偽造私文書罪、意圖供行使之用而偽造有價證券
    罪間，其目的均在於完成車輛交易行為，有方法目的之牽連
    關係，為牽連犯，應從一重之意圖供行使之用而偽造有價證
    券罪論處罰。公訴人認此部分犯意各別，應分論併罰，稍屬
    有誤，併此敘明。又被告所交付上開私文書之舉動，顯有表
    明主張其內容之意，要屬行使行為，是公訴人認被告僅涉犯
    刑法第210條之偽造私文書罪嫌云云，尚有未洽，惟公訴人
    所起訴之侵害事實與訴之目的同一，自應予以變更法條。另
    修正刑法自95年7月1日起施行，在此之前，刑法分則各編有
    關罰金刑之貨幣單位係銀元；且依刑法分則編應處罰金者，
    應適用罰金罰鍰提高標準條例第1條、第4條之規定。亦即應
    按各該具體條文制定或修正之時間先後，定其提高之倍數。
    惟被告行為後，刑法施行法增訂第1之1條，於95年6月14日
    經總統公布施行；該條規定：「中華民國94年1月7日刑法修
    正施行後，刑法分則編所定罰金之貨幣單位為新臺幣。94年
    1月7日刑法修正時，刑法分則編未修正之條文定有罰金者，
    自94年1月7日刑法修正施行後，就其所定數額提高為30倍。
    但72年6月26日至94年1月7日新增或修正之條文，就其所定
    數額提高為3倍」。亦即自95年7月1日起，刑法分則編所定
    罰金之貨幣單位，由原來之銀元改為新臺幣；且94年1月7日
    刑法修正時，刑法分則編未修正之條文定有罰金者，自95年
    7月1日起，有關罰金之數額提高為30倍。本件被告係犯刑法
    第201條第1項之罪，該罪法定刑有罰金刑之處罰，且自24年
    7 月1日施行後即未再修正，依增訂刑法施行法第1之1條之
    規定，其罰金以新臺幣為單位，數額應提高30倍。此與修正
    前之罰金以銀元為單位，適用罰金罰鍰提高標準條例之結果
    應提高10倍者，對被告而言，並無不利（新臺幣與銀元之比
    例為1：3，換算結果，亦為30倍），惟罰金刑之最低數額，
    依刑法第33條第5款規定罰金為新臺幣1,000元以上，則比修
    正前提高，故依修正後刑法第2條第1項前段之規定，自應適
    用修正前之規定。另刑法第59條酌減規定，亦同時修正，並
    於95年7月1日施行，依新法第2條第1項規定，比較刑法修正
    前後規定（含法律適用應整體適用不得割裂適用之法理）結
    果，修正後之刑法規定未較修正前規定有利於被告，是本案
    被告之上開犯行，應依修正前之刑法規定論處。爰審酌被告
    前未曾受任何刑罰之宣告，有臺灣高等法院被告前案紀錄表
    在卷可按，其因業績壓力為增加賣車業績一時失慮而罹重典
    ，雖係意圖供行使之用而偽造有價證券，然非為取得該本票
    票面金額而偽造，危害社會交易程度尚非巨大，本院認宣告
    法定最低度之刑，猶嫌過重，情輕法重，其犯罪之情狀，衡
    情非無可憫，應依刑法第59條之規定，酌量減輕其刑。另審
    酌被告之犯罪動機、目的、手段、平日品行尚屬良好、所生
    之危害尚非過鉅，及與被害人達成和解，有和解書1紙附卷
    可憑，犯罪後態度等一切情狀，量處有期徒刑2年。被告前
    未曾受有期徒刑以上刑之宣告，有臺灣高等法院被告前案紀
    錄表附卷可稽，其因一時失慮，偶罹刑典，經此刑之宣告後
    ，應知所警惕信無再犯之虞，因認暫不執行其刑為適當，依
    修正後刑法第74條第1項第1款（依最高法院95年5月23日刑
    事庭第8次會議決議，緩刑應逕適用新法）併予以宣告緩刑3
    年，用啟自新，兼觀後效。又上開本票就發票人蔡福清、古
    天姿部分係真正，故僅就該偽造之共同發票人乙○○部分依
    刑法第205條沒收之（至其上偽造之「乙○○」簽名1枚、印
    文1枚已為沒收該偽造共同發票人部分效力之所及，爰不另
    為沒收之諭知）。另附條件買賣契約上偽造之「乙○○」署
    押2枚、印文2枚，不問屬於犯人與否，亦應依刑法第219條
    宣告沒收。另偽造之乙○○印章1枚雖未經扣案，然無證據
    證明已滅失，亦宣告沒收。
據上論斷，應依刑事訴訟法第299條第1項前段、第300條，刑法
第2條第1項前段、第201條第1項（修正前）、第216條、第210條
、第55條（修正前）、第205條、第219條、第59條（修正前）、
第74條第1項第1款，罰金罰鍰提高標準條例第1條前段，判決如
主文。
本案經檢察官丙○○到庭執行職務。
中    華    民    國    95    年    9     月    13    日
                  刑事第一庭  審判長法  官  陳中和
                                    法  官  簡芳潔
                                    法  官  徐淑芬
以上正本證明與原本無異。
如不服本判決，應於判決送達後10日內向本院提出上訴狀（須附
繕本）。
「切勿逕送上級法院」
                                    書記官  王希文
中    華    民    國    95    年    9     月    13    日
附錄本案論罪科刑法條全文：
刑法第201條第1項：
意圖供行使之用，而偽造、變造公債票、公司股票或其他有價證
券者，處 3 年以上 10 年以下有期徒刑，得併科 3,000 元以下
罰金。
中華民國刑法第210條
偽造、變造私文書，足以生損害於公眾或他人者，處 5 年以下有
期徒刑。
中華民國刑法第216條
行使第 210 條至第 215 條之文書者，依偽造、變造文書或登載
不實事項或使登載不實事項之規定處斷。


司法院資訊處製作；財團法人民間司法改革基金會備份。
